臺灣花蓮地方法院刑事判決　　　　　　　 99年度訴字第448號
公　訴　人　臺灣花蓮地方法院檢察署檢察官
被　　　告　陳智偉
選任辯護人　鄭敦宇律師
　　　　　　許正次律師
上列被告因傷害致死等案件，經檢察官提起公訴（99年度偵字第
3755號），本院判決如下：
    主  文
陳智偉犯業務過失傷害罪，處有期徒刑捌月；又犯遺棄致人於死
罪，處有期徒刑捌年拾月。應執行有期徒刑玖年肆月。
    事  實
一、陳智偉並未考領自小客貨車之駕駛執照，受雇於楊彩鳳經營
    之「嵐花屋」（址設花蓮縣吉安鄉○○路○段194號）花店，
    平日經常駕駛自用小貨車載運殯葬佈置花材送貨，駕駛為其
    附隨業務，為從事業務之人，詎其於民國 99年7月9日晚間9
    時許，與從事殯葬工作之同事鄭春花、張傑在花蓮縣豐濱鄉
    花蓮醫院豐濱分院附近之喪家結束工作後，欲駕駛楊彩鳳所
    有車牌號碼 0831-TP號自小貨車（下稱系爭貨車）返回「嵐
    花屋」花店，而與鄭春花、張傑共同將殯葬工作用鋁梯、工
    具箱、剩餘花材等物放置於系爭貨車後方車斗，其本應注意
    貨車之裝載物不得前伸超過車頭以外，體積或長度非框式車
    廂所能容納者，伸後長度最多不得超過車輛全長 30%，並應
    在後端懸掛危險標識，夜間用紅燈或反光標識以為警示，竟
    疏未注意，將布置靈堂用之尾端尖銳樹枝 3支放在系爭貨車
    後車斗上之紙箱中，樹枝長度超出系爭貨車後車斗約30公分
    ，且未在後端懸掛紅燈或反光標識，提醒其他駕駛人注意安
    全，其等裝載完畢後，鄭春花坐於副駕駛座，張傑則坐於系
    爭貨車後車斗處，陳智偉即駕駛系爭貨車沿省道臺11線由南
    向北行駛，嗣於同日晚間 9時20分至40分之間某時，途經花
    蓮縣吉安鄉○○○○道2段與廣賢路2段路口以東約 100公尺
    處時，適有汪玉璇騎車牌號碼 5GK-913號重型機車（下稱系
    爭機車），亦沿花蓮縣吉安鄉○○○○道 2段同方向行駛，
    陳智偉見狀，即予以調戲，汪玉璇乃欲超車離去，陳智偉即
    以忽快忽慢之方式，阻擋其超車，汪玉璇因超車不成，於退
    回系爭貨車後方時，為系爭貨車後車斗上突出之尖銳樹枝刺
    傷頸部，汪玉璇因此人車倒地，受有外傷、右頸部深裂傷、
    內頸靜脈斷裂之傷害，並大量出血，陳智偉見系爭機車倒地
    後，即將系爭貨車停放於系爭機車前約5公尺處，並獨自1人
    下車查看，其明知自己駕車肇事已致他人受傷，竟未對陷於
    無自救力之汪玉璇採取必要之救護措施，反將系爭機車上掉
    落之葉子板攜離現場，欲湮滅證據，並於查看約1、2分鐘後
    ，即基於肇事逃逸、遺棄之犯意，旋駕車逃離現場，致延誤
    汪玉璇送醫時間。嗣其後途經該處之計程車司機梁榮郎發現
    該處有人倒地受傷，然見前方約 1公里處有巡邏警車，即駕
    車前往向正在該處處理拋錨車輛之員警告知有人倒地受傷，
    林森森警員隨即趕往事故現場，因發現汪玉璇躺在地上，右
    邊脖子正在噴血，即通報勤務中心，並以布壓住汪玉璇脖子
    傷口止血，同時安撫正想起身之汪玉璇，惟汪玉璇經送至慈
    濟醫院急救後，仍因內頸靜脈穿刺傷，導致大出血引起低容
    積性休克死亡。嗣經警調閱事故附近之監視錄影畫面，而循
    線查獲。
二、案經花蓮縣警察局報告臺灣花蓮地方法院檢察署檢察官偵查
    起訴。
    理  由
壹、證據能力部分：
一、按「被告以外之人於審判外之言詞或書面陳述，除法律有規
    定者外，不得作為證據」、「被告以外之人於檢察事務官、
    司法警察官或司法警察調查中所為之陳述，與審判中不符時
    ，其先前之陳述具有較可信之特別情況，且為證明犯罪事實
    存否所必要者，得為證據」，刑事訴訟法第159條第1項、第
    159條之2分別定有明文。是被告以外之人於司法警察（官）
    調查中所為之陳述，依刑事訴訟法第159條第1項規定，係屬
    傳聞證據，原則上無證據能力，惟如該陳述與審判中不符時
    ，其先前之陳述具有較可信之特別情況，且為證明犯罪事實
    存否所必要者，依同法第159條之2規定（即刑事訴訟法第15
    9條第1項所指之「除法律有規定者外」），始例外認為有證
    據能力；如該陳述與審判中相符時，因該陳述並不符合刑事
    訴訟法第159條之2有關傳聞例外之規定，故不得作為認定本
    案犯罪事實有無之證據，此時，當以其於審判中之陳述作為
    證據。另所謂「前後陳述不符」之要件，應就前後階段之陳
    述進行整體判斷，以決定其間是否具有實質性差異，惟無須
    針對全部陳述作比較，陳述之一部分有不符，亦屬之。經查
    ，被告陳智偉及其辯護人於本院準備程序中均否認證人鄭春
    花、謝福祥於警詢陳述之證據能力，而其等之陳述係屬被告
    以外之人於檢察事務官、司法警察官或司法警察調查中所為
    之陳述，且證人鄭春花於警詢陳述之內容，整體而言與其於
    本院審判中之陳述相符，是其於警詢中之陳述並不符合刑事
    訴訟法第159條之2有關傳聞例外之規定，不得作為認定本案
    犯罪事實有無之證據，並無證據能力，另公訴人並未傳喚謝
    福祥為證人，是依前開規定，認證人謝福祥於警詢時之陳述
    亦無證據能力。
二、被告及其辯護人於本院準備程序中均否認證人張傑於警詢陳
    述之證據能力，並辯稱：證人張傑於 99年7月12日警詢時遭
    警察恐嚇、威脅及利誘，且自中午至半夜均未給證人張傑任
    何食物，證人張傑雖表示想要睡覺，員警仍繼續詢問製作筆
    錄，構成疲勞訊問，故其於警詢之陳述並非出於自由意志云
    云，經查，被告於99年9月6日向本院聲請撤銷羈押時，經本
    院於同年月13日勘驗證人張傑於警詢時之錄影光碟，勘驗結
    果：「 99年7月12日證人張傑於警詢時，神情輕鬆、自然、
    和平，能正確連貫回答問題。員警之詢問態度實屬和平、懇
    切，並無不當，又證人張傑與員警曾有多次溝通問題疑義及
    確認回答之內容，完全無異狀」（見本院99年度偵聲字第42
    號卷第12頁），且證人李家驥即花蓮縣吉安分局員警於本院
    審理時到庭證稱：在製作筆錄時並無恐嚇或對證人張傑使用
    肢體暴力，當時有報告檢察官，隔天就帶到地檢署偵訊等語
    （見本院卷一第 141頁），是並無任何跡證顯示證人張傑有
    遭警員威脅、恐嚇或利誘，以及證人張傑有表示想要睡覺，
    而員警不讓其睡覺執意要詢問之情事。又證人張傑於同年 7
    月13日在檢察官偵訊時，亦表示警詢時之陳述為實在，從未
    提及前日有遭警方恐嚇、威脅、利誘或有疲勞詢問之情事（
    見99年度相字第228號卷第 122頁至第124頁），且證人張傑
    並未提出其有遭員警刑求致受傷之診斷證明書為證，實難單
    憑證人張傑之片面陳述，遽認其於 99年7月12日之陳述係遭
    員警以不正之方式取得。至於證人張傑於同年 7月14日有書
    寫其遭警員恐嚇、威脅而為不實陳述之經過，並於翌日（15
    日）傳真給花蓮縣議員陳情，固有該傳真信函 3紙附卷可參
    （見99年度偵字第3755號卷第39頁至41頁），然其於同年月
    16日在委任辯護人鄭敦宇陪同下接受員警詢問，均未表示其
    前遭員警不當詢問而為不實之陳述，且亦未澄清其所謂之事
    實真相（見警卷第44頁至第46頁）。是並無任何證據證明警
    員有對證人張傑刑求或疲勞詢問之情事，堪認證人張傑於警
    詢中陳述應係出於其自由意志所為，且其於警詢之陳述與在
    本院審理時證述之內容差異甚鉅，參以其於警詢時陳述之時
    間距案發不久，較無受其他外力因素干擾，較之在本院審理
    之情況，其於警詢時之陳述具有較可信之特別情況，且為證
    明犯罪事實存否所必要者，依刑事訴訟法第159條之2有關傳
    聞例外之規定，認具有證據能力。
三、又按被告以外之人於偵查中向檢察官所為陳述，除顯有不可
    信之情況者外，得為證據，刑事訴訟法第159條之1第 2項定
    有明文。偵查中被告以外之人（包括證人、鑑定人、告訴人
    、被害人及共同被告等）於偵查中之證詞，性質上雖屬傳聞
    證據，惟刑事訴訟法規定檢察官代表國家偵查犯罪、實施公
    訴，依法有訊問被告、證人及鑑定人之權，證人、鑑定人且
    須具結，而實務運作時，檢察官偵查中向被告以外之人所取
    得之陳述，原則上均能遵守法律規定，不致違法取供，其可
    信度極高，是被告以外之人於偵查中已具結而為證述，除反
    對該項供述得具有證據能力之一方，已釋明「顯有不可信之
    情況」之理由外，不宜以該證人未能於審判中接受他造之反
    對詰問為由，即遽指該證人於偵查中之陳述不具證據能力。
    經查，證人鄭春花、張傑、梁榮郎、葉建德於偵查中之證述
    ，均非出於不正方法，且已具結擔保證詞之真實性，是證人
    鄭春花、張傑、梁榮郎、葉建德於檢察官偵查時具結所為之
    證述，均係出於其等任意性之陳述，且客觀上並無顯不可信
    之情況，故前揭證人於偵查中之證言，均具有證據能力。
四、再按「被告以外之人於審判外之陳述，雖不符前四條之規定
    ，而經當事人於審判程序同意作為證據，法院審酌該言詞陳
    述或書面陳述作成時之情況，認為適當者，亦得為證據。當
    事人、代理人或辯護人於法院調查證據時，知有第159條第1
    項不得為證據之情形，而未於言詞辯論終結前聲明異議者，
    視為有前項之同意」，刑事訴訟法第159條之5定有明文。經
    查，被告及其辯護人對於證人王義雲於警詢時陳述之證據能
    力，於本院審理時表示不爭執，且未於言詞辯論終結前聲明
    異議，本院審酌證人王義雲於警詢時陳述之內容，係釐清其
    裝設之監視器時間與中原標準時間之誤差範圍，其與本案並
    無利害關係，復無證據證明員警有不法取供之情況，依上開
    規定，自具有證據能力。
五、又被告及其辯護人雖否認花蓮縣吉安鄉○○○○道 1段與海
    岸路監視器翻拍照片3張、鄉貌民宿監視器翻拍照片1張、吉
    興路2段與稻香五街口監視器翻拍照片3張之證據能力，然上
    開照片均係員警依據上開監視器錄影所存之影像翻拍而來，
    並無證據證明有遭人為修改之情況，應屬真正，均具有證據
    能力。
六、除上述外，本件認定事實所引用之其他卷證資料（包含文書
    證據、物證等證據），並無證據證明係公務員違背法定程式
    所取得，被告及其辯護人於審判程式中復未於言詞辯論終結
    前表示異議，且所引用卷內之文書證據及物證等，亦無顯有
    不可信之情況與不得作為證據之情形，則依刑事訴訟法第15
    9條之5之規定，本件認定事實所引用之其他所有文書證據、
    物證等證據，均有證據能力。
貳、實體部分：
一、訊據被告矢口否認有何公訴人所指之犯行，辯稱：伊當時駕
    駛系爭自小貨車經過知卡宣大道時並未看見被害人騎系爭機
    車，也沒有與系爭機車發生碰撞，伊有不在場證明云云，經
    查：
（一）被告駕駛系爭貨車裝載貨物時，疏未注意於超出後方車斗
      約30公分長之樹枝上懸掛紅燈或反光標識，致被害人汪玉
      璇於 99年7月9日晚上9時20分至40分之間某時，騎乘系爭
      機車行經花蓮縣吉安鄉○○○○道2段與廣賢路2段路口以
      東約 100公尺處，因遭駕駛系爭貨車之被告調戲，欲超車
      ，被告乃以忽快忽慢之方式阻擋其超車，致其不慎遭該尖
      銳樹枝刺傷頸部後，人車倒地，除受有右側大腿及小腿挫
      傷外，其右頸因遭樹枝穿刺，造成其內頸靜脈斷裂等傷害
      ，送往花蓮佛教慈濟綜合醫院急救後，仍因流血過多造成
      低容積休克死亡之事實，業據證人張傑於警、偵訊之證述
      、證人梁榮郎於偵訊、本院審理時證述、證人葉建德於偵
      訊時之證述明確，並有道路交通事故現場圖、道路交通事
      故調查報告表(一)、(二)、花蓮縣警察局疑似道路交通事
      故肇事逃逸追查表各 1紙、現場及車輛照片27張、監視器
      翻拍照片 7張、佛教慈濟綜合醫院死亡通知書、相驗屍體
      證明書、檢驗報告書、法務部法醫研究所（99）醫剖字第
      0991102348號解剖報告書、（99）醫鑑字第0991102675號
      鑑定報告書各 1份、相驗照片18張、解剖照片77張及花蓮
      縣消防局99年12月10日花消緊字第0990009106號函檢送之
      救護紀錄查詢表1紙等在卷可稽，堪信屬實。
（二）按貨車之裝載物必須在底板分配平均，不得前伸超過車頭
      以外，體積或長度非框式車廂所能容納者，伸後長度最多
      不得超過車輛全長 30%，並應在後端懸掛危險標識，日間
      用三角紅旗，夜間用紅燈或反光標識。廂式貨車裝載貨物
      不得超出車廂以外。又駕駛人應注意車前狀況及兩車併行
      之間隔，並隨時採取必要之安全措施，道路交通安全規則
      第79條第1項第2款定有明文。經查，被告平日以駕駛系爭
      貨車載運殯葬布置花材為業，對上開貨車裝載之規定應甚
      為熟稔，故被告將尾端尖銳之樹枝 3支放在系爭貨車後車
      斗之紙箱中，疏未注意該樹枝已超出系爭貨車後車斗約30
      公分，竟未在該樹枝後端懸掛紅燈或反光標識，提醒其他
      駕駛人注意安全，致發生本件車禍，自應負過失責任。又
      被害人右頸確係遭該突出車身之樹枝刺傷，造成其內頸靜
      脈斷裂等傷害等情，已如前所述，是被告過失之駕駛行為
      與被害人所受之傷害結果間，自具有相當因果關係。
（三）證人張傑於本院審理時雖改稱：伊於99年7月12日晚上9時
      至10時許，被 3名刑警載到命案現場時，因伊一概否認，
      竟遭其中 1名刑警毆打肚子，並在車上用手肘扣住伊的脖
      子，對伊威脅說若不承認，要將伊殺掉，伊當時很害怕，
      才順著刑警的意思，編出不實的口供云云，然證人張傑於
      警詢時之證述係出於其自由意志，並無其所辯稱有遭員警
      毆打、威脅之情事乙節，已如前所述，是其上開證詞，無
      足採信。又參以員警於偵辦此案前，對於被害人如何倒地
      受傷、發生車禍之原因、過程等等疑點，根本毫無所悉，
      只能從路邊監視錄影畫面顯示當時經過之車輛，研判被告
      所駕駛之系爭貨車涉有嫌疑而已，自無強要證人張傑杜撰
      上開車禍發生經過之必要，然證人張傑於 99年7月12日警
      詢時證稱：被告有行車忽快忽慢、阻止被害人超車的情形
      ，伊覺得被告是在調戲被害人，被害人倒地後，被告有下
      車查看，約 2分鐘後，拿一個扁狀物品到駕駛座等語，此
      若非因證人張傑親眼目睹所為之陳述，員警如何能知悉當
      時車禍發生之經過，且證人張傑於本院審理時亦坦承：「
      （問：有關於被告駕車前後左右調戲被害人的過程，發生
      車禍後，被告有停下來將板子拿走及處理這些竹木丟到殯
      儀館後方，這些都是你自己講的，對不對？）是」（見本
      院卷一第 148頁），可見員警並未以誘導之方式詢問證人
      張傑，而係由證人張傑就其所見之經過為連續之陳述，並
      無證人張傑所稱係為配合警察才編出不實口供之情形。再
      者，證人張傑於檢察官偵訊時亦證稱：被告在駕車過程中
      有忽快忽慢的情形，伊有看到機車倒地及被害人跪在地上
      ，被告有下車1、2分鐘，被告有帶東西回來，是薄形的，
      面積不大等語（見相驗卷第123頁、第124頁），與其在警
      詢時之陳述均大致相符，且被害人所騎機車倒地毀損掉落
      之葉子板，在事故現場並未尋獲，業據證人林森森於本院
      證述明確，並有現場照片在卷可參，此與證人張傑之前揭
      證述相符，益證證人張傑於警、偵訊時之證述，要與事實
      相符，應為可採。
（四）又證人梁榮郎為計程車司機，其於本件交通事故發生後不
      久，確有駕車經過事故地點，並看到停在該處之自小貨車
      與被告駕駛之系爭貨車係同款式的車型等情，業據於證人
      梁榮郎於本院審理時證稱：伊當時載客人經過事故地點，
      伊行駛於內車道，旁邊有 1部小型貨車停在那邊，昏暗之
      中看到貨車後面有一灘血，好像有 1個人，機車倒在路邊
      ，伊直覺認為應該是事故，看到前面有警車，所以就開過
      去報警，與照片上的自小貨車是同款的車型，伊的車燈照
      下去，車子看起來類似藍色的等語（見本院卷一第 191頁
      、192頁、195頁）明確，核與證人葉建德於偵訊時證稱：
      「（99年7月9日晚上是否從鄉貌民宿搭計程車離開？）是
      」、「（當天情形？）當時是要到夜市○○路上有看到車
      禍，我看到前面有警車，我就跟司機講前面有警車，先跟
      警察講請他們叫救護車，因為車經過時有看到車禍現場有
      人坐在地上」、「（你看到那人躺在地上還看到什麼？）
      還有看到一輛藍色小貨車停在受傷的人前面，我可以確認
      該小貨車是完全停住的」、「（《提示照片》所看到的貨
      車，是否像照片中之小貨車？）就是這一種」等語（見偵
      查卷第73、74頁），以及證人林森森即吉安分局稻香派出
      所警員於本院審理時證稱：我們本來是在事發地點以西約
      1 公里地方處理車輛拋錨的事故，當時我和同事正要把拋
      錨車輛推到路邊，後來有一台計程車告訴我們事發地點有
      車禍，情況很嚴重，有人躺在那邊，我們直接趕過等語（
      見本院卷一第 276頁）相符，應堪採信，可見證人梁榮郎
      於本案發生前，駕駛計程車從鄉貌民宿搭載證人葉建德等
      人行經事故地點時，確有目擊與被告當時所駕駛同一款且
      顏色相同的小貨車停在事故現場，互核證人張傑於警、偵
      訊時均證稱：被告於發現被害人及機車倒地後，有停車並
      下車查看1、2分鐘，停車的位置距離被害人倒地的距離約
      5公尺等語（見警卷第30頁、相驗卷第124頁），應可確認
      當時停在被害人倒地前方的藍色小貨車即為被告所駕駛系
      爭貨車無疑，是被告確實於肇事後，有停車察看無訛。
（五）至辯護人為被告辯稱：錄影畫面所示貨車後車斗的突出物
      係蒲葉，並非質地堅硬且削成尖銳的樹枝，不足以造成人
      體穿刺傷云云，然證人張傑於警詢時即已證稱該 3支超出
      車身部分之樹枝係屬於較為尖銳、有彈性硬度的樹枝，若
      有人不小心去碰觸到會被割傷等語（見警卷第28頁），並
      於 99年7月13日16時30分許，與員警一同至隆榮園藝批發
      有限公司（址設花蓮縣吉安鄉○○○街 169號）查證其所
      述之樹枝係屬何種樹枝，結果確認當時放在車上的樹枝為
      白樺木即俗稱之「白木」，且當時放在車上的白木末端有
      用刀子削過，所以比較尖銳，比隆榮園藝批發有限公司販
      售的白木130公分長20公分，約有150公分等情，業據證人
      張傑於警詢時證述明確（見警卷第39頁至第41頁），復於
      同年月16日在辯護人陪同在場之情況下，亦明確證稱：那
      3 根白色條狀物品是白樺木，俗稱白木，放置在紙箱內等
      語（見警卷第45頁）可證。至於證人張傑於本院時改稱該
      突出物係「蒲葉」云云，應係事後迴護被告之不實證述，
      不足採信。又證人楊彩鳳即被告之雇主於本院證稱：事故
      當天並沒有使用白木云云，然經辯護人提示吉安分局檢送
      之翻拍照片時（即上開自小貨車行經花蓮縣吉安鄉○○路
      與台九線路口之監視錄影翻拍照片，見本院卷一第 102頁
      ），證人楊彩鳳卻證稱：該 3根細長物體應該是白木等語
      （見本院卷一第 205頁），雖其以為該照片係員警事後模
      擬的照片，然此更足以證明事故發生當時上開自小貨車後
      方所載的物品確係白木，則證人楊彩鳳證稱事故當天並沒
      有使用白木云云，亦屬為被告脫免罪責之不實證述，自難
      採信。而被害人之遺體經法醫研究所解剖鑑定後，認為被
      害人頸部穿刺傷之成因為車禍事故而導致貨車上之貨物（
      樹枝）刺頸而造成等情，有法務部法醫研究所上開解剖報
      告書、鑑定報告書各1份在卷可參（見相驗卷第176頁至第
      185頁 ），並經鑑定人劉景勳於本院審理時證稱：「（你
      在鑑定報告書及解剖報告書兩次提到死者頸部之擦傷與樹
      枝比對，樹枝直徑不相違背，是否依據你剛才所述樹枝直
      徑為2. 5公分之樹枝所做出之判斷？）是」、「（鑑定依
      據的樹枝是否為此照片上所顯示的樹枝？《提示相驗卷第
      21頁、22頁照片》）是，因為當時已經把所有樹枝都丟掉
      了，所以是去找同樣類型的樹枝來做比對，但樹枝大小差
      距有在一定範圍以內」等語（見本院卷一第287頁、第288
      頁）屬實。可見被告駕駛系爭貨車後車斗之突出物確為質
      地堅硬之樹枝，始足以造成被害人頸部遭穿刺而大量出血
      ，辯護人辯稱該突出物係蒲葉云云，顯不足採信。
（六）辯護人又為被告辯稱：起訴書所載事發時間為晚上 9時43
      分許，然在海岸路、知卡宣大道路口監視器顯示被告駕駛
      上開自小貨車早已經過吉豐路、吉興路口（監視器紀錄時
      間為晚上 9時31分3秒），距離事故地點約為2.4公里，可
      見被告當時並不在現場云云，然關於起訴書所載車禍發生
      的時間係以花蓮縣警察局吉安分局處理相驗案件初步調查
      報告暨報驗書記載之報案時間為「99年7月9日21時43分」
      為據，然據證人林森森於本院審理時證稱：伊於接獲計程
      車通知到達現場，發現有人受傷就通報勤務中心，差不多
      是1、2分鐘的時間，可能還更短等語（見本院卷一第 277
      頁），另證人梁榮郎於本院審理時證稱：伊經過事故地點
      到找到警車向警察報案大約相隔不到2、3分鐘等語（見本
      院卷一第 192頁），又據證人張傑於警詢時證述：「當時
      汪玉璇騎乘機車倒地後，我看到汪玉璇跪臥在地上，陳智
      偉就放慢速度並停在距離機車約 5公尺道路上，由陳智偉
      一人下車察看汪玉璇傷勢狀況約有 2分鐘左右，看完後我
      有看到陳智偉拿了一個扁狀物品，並拿駕駛座置放…」等
      語（見相驗卷第76頁），可見在員警林森森通報勤務中心
      前，本案交通事故已經發生至少7、8分鐘以上，再加上計
      程車經過事故地點前，被告在該處停車之時間（扣除下車
      察看時間）無法得知外，往前回溯上開時間，本件事故發
      生的時間應該在 9時20分至40分間，則起訴書記載事故發
      生的時間係在晚上 9時43分許，應非事實。至於在海岸路
      與永吉路口、吉豐路與吉興路口所設置監視器雖均係警方
      所設置，然該監視器主機分別設置於稻香、仁里派出所，
      故監視器設定之時間並不一定相同等情，業據證人李家驥
      警員於本院審理時證稱無誤（見本院卷一第 142頁），另
      鄉貌民宿所設置監視器之時間設定與中原標準時間有所誤
      差乙節，亦據證人王義雲即鄉貌民宿負責人之兒子於警詢
      時證稱明確（見偵卷第83頁），既然該 3台監視器均有前
      開所述之時間差異，且與中原標準時間不同，自不得專以
      該 3台監視器拍攝錄影畫面所顯現之時間，推算被告駕車
      經過之時間及事發之時間，辯護人以前開監視器紀錄時間
      之差異，辯稱被告當時不在現場云云，自難採信。
（七）又被告辯護人辯稱：依據被告使用0000000000號行動電話
      於 99年7月9日21時31分6秒之通聯紀錄（見本院卷一第52
      頁）及臺灣大哥大函送花蓮縣吉安鄉○○路○段168之1號4
      樓、同鄉○○村○村○街23號基地台涵蓋範圍圖（見本院
      卷一第94頁至第96頁），足以證明被告於事故發生時並不
      在現場云云，然被告於本院審理時供稱：伊於海岸路7-11
      便利商店左轉知卡宣大道等紅綠燈時，有停下來接老闆娘
      的電話，另外在永興村也有接葬儀社的電話，其他沒有云
      云（見本院卷二第29頁），然據臺灣大哥大函覆本院關於
      被告申請0000000000號行動電話門號於事故發生當天之通
      聯紀錄，並無被告老闆娘楊彩鳳使用0000000000號行動電
      話（此據證人楊彩鳳於本院證稱可稽，見本院卷一第 202
      頁）撥打被告申請上開行動電話之通聯紀錄，是被告及證
      人楊彩鳳均陳稱其等當天有以上開行動電話通聯云云，應
      非事實。再者，證人鄭春花於本院審理時證稱：「（99年
      7月9日當天晚上在車上有無看到被告陳智偉邊開車邊講手
      機？）沒有」、「（你平常在坐被告陳智偉的車時，有無
      看過陳智偉邊開車邊講手機？）有，平常我們工作時，老
      闆娘有時打電話來，陳智偉會接」、「（你剛剛回答99年
      7月9日被告沒有接電話，為何會記得這麼清楚？你有確定
      嗎？）我們回來一路上陳智偉都沒有接電話」等語（見本
      院卷一第197頁、第199頁），可見被告辯稱當天在駕車途
      中有接聽電話云云，要與前揭事證不符，已難採信，則被
      告申請0000000000號行動電話門號是否為被告於事故當天
      所使用之行動電話門號，亦非無疑，是上開通聯紀錄及臺
      灣大哥大函送之通聯紀錄、基地台涵蓋範圍圖均不足以證
      明被告於事故發生當時不在現場，無法為被告有利之認定
      。
（八）被害人之遺體經法務部法醫研究所解剖鑑定後，發現被害
      人之右頸部高 135公分處有一接近水平之鈍性傷加刺傷口
      ，並經縫合。其傷口為長4公分之擦傷連接4公分之手術縫
      合再接尾端之開放性傷口3.5公分，於傷上方有一擦傷2乘
      1.5 公分。拆除手術縫合後則呈前端不規則。刺穿其下胸
      大肌，於胸鎖乳突肌中段形成6乘2公分之創傷，刺破內頸
      靜脈（法務部法醫研究所鑑定報告書誤載為刺破外頸動脈
      ）及部分內頸靜脈而終止於筋膜，右臉頰有一擦傷 1公分
      及5點鐘向11點鐘方向之刺傷2乘0.3公分，深1公分；右小
      腿前側距腳跟高32公分處，有2.5公分乘0.7公分之刺傷及
      周邊擦挫傷等情，有法務部法醫研究所上開解剖報告書、
      鑑定報告書各 1份在卷可參，足認被害人確因本件車禍受
      有前開所述之傷勢，且被害人所受之前開傷勢，尚不足以
      立即致被害人於死亡程度等情，有該鑑定報告書記載：「
      死者之傷勢若於當時緊急送醫，爭取了十多分鐘的時間，
      死者存活的機率也會增加了許多」等語可據，復經鑑定人
      劉景勳法醫於本院審理時證稱：「（本案被害人內頸靜脈
      斷裂大概在多久沒有去作治療的話就會死亡？）大概心跳
      一下會流5cc，所以大概1分鐘的流量是300cc到350cc，這
      是靜止狀態下，這樣算起來，被害人可能 5分鐘就會超過
      急性休克的最低量」、「（這樣死亡時間大概要多久？）
      如果警察到現場時，沒有去擠壓止血的話，大概是 5到10
      分鐘之內就會死亡」、「（如果本案被害人依照她的傷勢
      有人拿布去壓住她的傷口去止血，大概多久會造成死亡？
      ）…一般人如果壓住止血到沒有出血的話，可以爭取到最
      少半個小時的時間，在這時間趕快送醫，由醫院將靜脈夾
      住，就不會死亡，如果沒有壓的很緊，就看壓的時間，一
      般人來壓的話應該都會壓到不出血，在這種情形下，至少
      都有半個小時以上的時間…」等語（見本院卷一第 291頁
      、第292頁）明確，復參以證人林森森於本院證稱：「（
      你到事故現場時，被害人是否還有意識？）被害人躺在地
      上，一直想要站起來，而且一直在吼叫，她在吼叫，因為
      被害人是正躺所以她一直想要爬起來，我請她冷靜，並幫
      她做傷口止血的動作，安慰她說救護車馬上來，請她不要
      動，可以看出被害人的情緒很急躁，我跟她說話，她已經
      說不出話來，只是一直在吼叫」等語（見本院卷一第 279
      頁）。足見被害人汪玉璇受傷倒地後仍有意識，並未立即
      死亡，則依鑑定人劉景勳之上開證述，被告發現被害人受
      傷倒地後，若立刻報警處理，並對被害人施以壓住止血之
      急救措施，應不會造成被害人因失血過多死亡之不幸結果
      ，然其卻逕行駕車逃離現場，延誤救治被害人之時間，致
      被害人因失血過多死亡，應可認定。
（九）末按汽車駕駛人，駕駛汽車肇事致人受傷或死亡，應即採
      取救護或其他必要措施，道路交通管理處罰條例第62條第
      1項定有明文。又按刑法第294條第 2項遺棄致死罪，以行
      為人對於無自救力之人，明知而仍不為其生存所必要扶助
      、養育或保護，致該無自救力之人發生死亡結果為成立要
      件。經查，本件被告於肇事後發現被害人受傷倒地，被害
      人當時已因遭此突發事故倒臥於地上，無法自行就醫，而
      陷於無自救力狀態，成為無自救力之人，而被告當時確有
      足夠時間能及時對被害人施以止血，為其生存所必要扶助
      ，已如前所述，則依前開規定，被告對於被害人負有立即
      採取救護或其他必要扶助措施義務，其竟駕車逃離現場，
      而遺棄無自救力之被害人於現場，本件被害人死亡之加重
      結果，與被告之遺棄行為有相當因果關係，被告顯有肇事
      逃逸及遺棄之故意，堪予認定。
二、綜上所述，被告駕駛系爭貨車於上開時、地，因過失造成被
    害人受傷，陷於無自救力之狀態，竟未立即採取救護或其他
    必要措施，反而駕車逃離現場，致被害人因內頸靜脈遭穿刺
    傷，流血過多，送醫不治死亡之事證已臻明確，被告之上開
    辯解，均係事後卸責之詞，不足採信，被告犯行洵堪認定，
    應予依法論科。
三、查被告受雇於「嵐花屋」花店，平日經常駕駛貨車載運殯葬
    佈置花材送貨，駕駛車輛為其附隨業務，為從事業務之人。
    核被告所為，分別係犯刑法第284條第2項前段之業務過失傷
    害罪及同法第185條之4之肇事致人受傷逃逸罪，以及刑法第
    294條第2項前段之違背法令而遺棄致人於死罪。又被告並未
    考領自小客貨車之駕駛執照乙節，業據其於本院審理中供述
    明確，並有證號查詢汽車駕駛人資料 1紙附卷可證，其無駕
    駛執照駕駛系爭貨車發生本件車禍，因而致人受傷，應依道
    路交通管理處罰條例第86條第 1項規定加重其刑。被告所犯
    上開肇事致人受傷逃逸罪、違背法令而遺棄致人於死罪，係
    一行為而觸犯 2罪名，為想像競合犯，應依刑法第55條之規
    定，從一重之違背法令而遺棄致人於死罪論處；被告所犯業
    務過失傷害罪、遺棄致人於死罪間之犯意不同，應予分論併
    罰之。至公訴人認被告係犯刑法第277條第2項前段之傷害致
    人於死罪，無非係以被告應知其可預見其上開危險駕駛之行
    為，有可能造成被害人為系爭貨車上之尖銳樹枝刺傷，竟仍
    執意並反覆為之，顯見縱發生上開結果亦不違背其本意，應
    具有傷害之犯意甚明云云，惟按刑法第277條第2項前段傷害
    致人於死之罪，係因犯罪致發生一定結果而為加重其刑之規
    定，即以不法侵害人身體之故意，所施之傷害行為，致生行
    為人有預見之可能而不預期之死亡結果，使其就死亡結果負
    其刑責，其本意在於傷害，而生死亡之加重結果，是應以行
    為之初有無傷害人之故意為斷（最高法院53年臺非字第50號
    判例、72年度臺上字第4249號判決意旨可資參照）。然查，
    被告與被害人並不認識且無仇怨，僅係隨機行駛在同一道路
    之駕駛人而已，雖因調戲被害人而有故意阻擋被害人超車之
    舉動，亦難以想像其有執意要讓被害人為其後車斗之樹枝刺
    傷之不確定故意，是公訴人所舉之證據尚不足以證明被告確
    有傷害被害人之主觀犯意。至於法醫研究所上開鑑定報告書
    認被告於駕駛過程中致被害人受傷後，又遺棄被害人於現場
    及湮滅證據，致被害人大量出血引起低容積性休克死亡，有
    故意之意圖存在云云，然該鑑定意見係鑑定人劉景勳依據警
    詢筆錄、被害人受傷部位及行車之路線等跡證資為判斷乙節
    ，業據鑑定人劉景勳於本院審理時證稱明確（見本院卷一第
    292頁 ），然關於被害人死亡之原因固可依據解剖結果資自
    為研判，但在一般死亡車禍案件，行為人是否有故意致被害
    人受傷或死亡，自應探究行為人是否有故意或不確定之犯意
    ，該犯意無法以被害人受傷之部位、行車之路線或行為人事
    後有湮滅證據之舉動等客觀證據為依據，再者，依據證人張
    傑、鄭春花等人於警詢時之證述，根本無法認定被告有故意
    或不確定故意致被害人受傷之犯意，況且鑑定人劉景勳於本
    院審理時亦證稱：本件不排除有過失之情形存在等語（見本
    院卷一第 292頁），上開鑑定意見尚不足以作為認定被告當
    時有故意或不確定故意之依據。是公訴人此部分之起訴法條
    容有未洽，然其基本社會事實同一，應依刑事訴訟法第 300
    條之規定變更起訴法條。爰審酌被告前於97年間因酒後駕車
    之公共危險案件，經本院判處拘役40日確定，嗣於97年11月
    19日執行完畢（未構成累犯），有臺灣高等法院被告前案紀
    錄表 1份附卷可稽，素行尚可，然其未考領一般小型車輛之
    駕駛執照，即駕駛系爭貨車行駛於道路上，對於其他用路人
    之生命、身體、財產之安全造成潛在之威脅，且因其過失之
    駕駛行為致被害人受傷後，為逃避肇事責任，竟未報警處理
    或對被害人施救，致被害人因延誤救治而死亡，使被害人年
    輕之生命驟然消逝，造成被害人家屬受有莫大之傷悲，且犯
    後迄今未與被害人家屬尋求和解，彌補其造成之損害，暨其
    犯後否認犯行之態度及其智識程度、生活狀況等一切情狀，
    分別量處如主文所示之刑，並定其應執行之刑，以示儆懲。
四、至證人張傑於本院審理時到庭具結作證時，為迴護被告，而
    對於本案案情重要關係之事項，故為虛偽之陳述，顯涉有刑
    法第168條之偽證罪嫌，爰依刑事訴訟法第241條之規定提出
    告發，此部分應由檢察官另案偵辦，併此敘明。
據上論斷，應依刑事訴訟法第299條第 1項前段、第300條，刑法
第284條第2項前段、第294條第2項前段、第185條之4、第55條、
第51條第5款，道路交通管理處罰條例第86條第1項，刑法施行法
第1條之1，判決如主文。
本案經檢察官張立中到庭執行職務。
中    華    民    國    100    年    8    月    3    日
                  刑事第三庭  審判長法官  李世華
                                    法官  湯國杰
                                    法官  許乃文
以上正本證明與原本無異。
如不服本判決應於收受送達後10日內向本院提出上訴書狀，並應
敘述具體理由。其未敘述上訴理由者，應於上訴期間屆滿後20日
內向本院補提理由書(均須按他造當事人之人數附繕本)「切勿逕
送上級法院」。告訴人或被害人如對於本判決不服者，應具備理
由請求檢察官上訴，其上訴期間之計算係以檢察官收受判決正本
之日期為準。
中    華    民    國   100    年    8     月    3     日
                                    書記官
附錄本判決論罪之法律條文：
中華民國刑法第185條之4：
駕駛動力交通工具肇事，致人死傷而逃逸者，處6月以上5年以下
有期徒刑。
中華民國刑法第284條：
因過失傷害人者，處6月以下有期徒刑、拘役或5百元以下罰金，
致重傷者，處1年以下有期徒刑、拘役或5百元以下罰金。
從事業務之人，因業務上之過失傷害人者，處1年以下有期徒刑
、拘役或1千元以下罰金，致重傷者，處3年以下有期徒刑、拘役
或2千元以下罰金。
中華民國刑法第294條：
對於無自救力之人，依法令或契約應扶助、養育或保護而遺棄之
，或不為其生存所必要之扶助、養育或保護者，處6月以上、5年
以下有期徒刑。
因而致人於死者，處無期徒刑或7年以上有期徒刑；致重傷者，
處3年以上10年以下有期徒刑。